【裁判字號】    97,交抗,113
【裁判日期】    970131
【裁判案由】    聲明異議
【裁判全文】
臺灣高等法院臺中分院刑事裁定         97年度交抗字第113號
抗  告  人
即受處分人  甲○○
上列抗告人即受處分人因違反道路交通管理處罰條例聲明異議案
件，不服臺灣南投地方法院96年度交聲字第347號，中華民國96
年12月25日所為裁定，提起抗告，本院裁定如下:
    主  文
抗告駁回。
    理  由
一、本件抗告意旨略以：受處分人為警查獲時，僅係在路邊安全
    地帶睡覺，並沒有開車之事實，未違反規定，且若吊扣駕照
    ，將無法工作賺錢清償向友人借貸繳納罰款之債務，為此提
    起抗告云云。
二、經查本件原處分機關交通部公路總局臺中區監理所南投監理
    站處分意旨係以：受處分人甲○○於民國96年7月8日2時39
    分許，駕駛車號7273-SM號自小貨車（下稱系爭車輛），行
    經國道3號北上231公里處，為警舉發其「汽車駕駛人酒精濃
    度超過規定標準（0.25以上）」之違規，而依道路交通管理
    處罰條例第35條第1項第1款及第24條第1項第2款規定，裁處
    其罰鍰新臺幣（下同）34,500元，吊扣駕駛執照12個月，並
    施以道路交通安全講習。受處分人於原審法院聲明異議雖略
    以：受處分人遭查獲時係坐在駕駛座睡覺，並不表示有開車
    ，且本件酒測數次才測出數值，受處分人不服，請求撤銷原
    處分。
三、惟按汽車駕駛人飲用酒類或其他類似物後其吐氣所含酒精濃
    度超過每公升0.25毫克以上者，不得駕車；又汽車駕駛人，
    駕駛汽車經測試檢定有酒精濃度超過規定標準者，處新臺幣
    15,000元以上60,000元以下罰鍰，並當場移置保管其車輛及
    吊扣其駕駛執照1年；道路交通安全規則第114條第1款及道
    路交通管理處罰條例第35條第1項第1款分別定有明文。汽車
    駕駛人，有違反道路交通管理處罰條例第35條第1項規定之
    情形者，應接受道路交通安全講習，同條例第24條第1項第2
    款定有明文，而該條關於接受「道路交通安全講習」之處罰
    乃行政法上之「裁量縮減至零」之規定，即處罰機關就一旦
    合於法律規定之構成要件情形，並無行政裁量之權限，必須
    依法施以「道路交通安全講習」，否則該行政處分即有違法
    ，先予敘明。
四、本件違規舉發乃國道公路警察局第7警察隊名間分隊員警執
    行巡邏勤務時，於國道3號高速公路北上231公里處（即國道
    3號高速公路南投服務區○○○○○道），見系爭車輛停放
    匝道路肩，車後復未擺設警告標誌，基於安全考量趨前察看
    ，發現異議人坐於車內駕駛座睡覺，因其身上有酒味而予以
    實施酒測，測試結果為每公升0.44毫克等情，有內政部警政
    署國道公路警察局公警局交字第Z7C001939號舉發違反道路
    交通管理事件通知單、內政部警政署國道公路警察局第七警
    察隊96年8月1日公警7交字第0960771117號函、酒精測定紀
    錄表各1份在卷可稽。受處分人對於系爭車輛遭查獲時係停
    放在上揭違規地點，其當時在駕駛座睡覺，嗣後經警實施酒
    測等情均未表爭執，有其聲明異議狀可按，堪認受處分人確
    有「汽車駕駛人酒精濃度超過規定標準（0.25以上）」之情
    形。受處分人雖仍以前詞置辯，但本件違規舉發地點係為國
    道3號高速公路南投服務區南邊之入口匝道路肩，系爭車輛
    停放該處，且受處分人當時係坐在車內駕駛座睡覺乙節，業
    如前述，衡之常情常理，系爭車輛應係由受處分人於舉發不
    久前駕駛至該處無訛，否則，受處分人及系爭車輛係如何到
    達違規舉發地點，所辯雖在駕駛座睡覺，不代表有開車云云
    ，實為避重就輕卸責之詞，自無足採。又受處分人另以員警
    實施呼氣式酒精測試數次始測出數值而表示不服，然本件異
    議人酒測結果達每公升0.44毫克，高於每公升0.25毫克之標
    準甚多，衡情，受處分人如未飲酒後開車，縱測試數次，仍
    不可能發生本件酒精濃度超過規定標準之情事，況實施酒測
    本須駕駛人之配合，如有藉詞拖延或敷衍吹氣，均會影響酒
    測實施效果，是受處分人徒以測試數次迴避責任，主張應撤
    銷原處分，亦屬無據。
五、綜上所述，受處分人於前揭時、地確有「駕駛汽車經測試檢
    定有酒精濃度超過規定標準」之違規，原處分機關本件所為
    裁處核無違誤，是本件聲明異議，為無理由。原審法院因而
    裁定予以駁回，於法洵屬有據，應予維持。抗告意旨仍執陳
    詞指摘原裁定不當，並無理由，應予駁回。
據上論斷，應依道路交通案件處理辦法第26條，刑事訴訟法第41
2條，裁定如主文。
中    華    民    國    97    年    1     月    31    日
            刑事第六庭  審判長法  官  李  文  雄
                              法  官  張  恩  賜
                              法  官  邱  顯  祥
上列正本證明與原本無異。
不得再抗告
                              書記官  陳  桂   芬
中    華    民    國    97    年    1     月    31    日


司法院資訊處製作；財團法人民間司法改革基金會備份。
